臺灣高雄地方法院刑事判決　　　　　　　96年度易字第3018號
公　訴　人　臺灣高雄地方法院檢察署檢察官
被　　　告　乙○○○
選任辯護人　江雍正律師
　　　　　　李汶哲律師
　　　　　　吳晉賢律師
上列被告因業務侵占案件，經檢察官提起公訴（96年度偵字第22
011 號），嗣被告於本院準備程序進行中，就被訴事實為有罪之
陳述，經告知簡式審判程序之旨，並聽取檢察官及被告之意見後
，本院合議庭裁定由受命法官獨任改依簡式審判程序審理，判決
如下：
    主  文
乙○○○連續犯業務侵占罪，處有期徒刑拾月，減為有期徒刑伍
月，如易科罰金，以銀元參佰元即新臺幣玖佰元折算壹日。緩刑
貳年。
    事實及理由
一、本件被告乙○○○所犯係死刑、無期徒刑、最輕本刑為3年
    以上有期徒刑以外之罪，其於準備程序中就被訴事實為有罪
    之陳述，經告知簡式審判程序之旨，並聽取公訴人、被告及
    辯護人之意見後，本院合議庭認為適宜而裁定由受命法官獨
    任進行簡式審判程序，先予敘明。
二、犯罪事實：乙○○○於民國90年初為成立「財團法人高雄縣
    私立聖和社會福利慈善事業基金會」，須捐贈新臺幣（下同
    ）1000萬元充作基金會之基金，因其自有款項不足，遂向附
    表一編號一至五之蘇莉琦等人商借款項，嗣於90年1 月9日
    上開基金會取得高雄縣政府之設立許可，並於同年月29日於
    本院設立登記後，乙○○○並擔任該基金會之董事，綜理該
    基金會會務，為從事業務之人。詎乙○○○於上開基金會成
    立後，為償還上開所借款項及繳納稅款，然因資金不足，竟
    基於意圖為自己不法所有之概括犯意，自90年3 月7 日起至
    同年月26日止，由該基金會於合作金庫商業銀行路竹分行申
    設之0000000000000 號帳戶內，連續6 次匯款至蘇琦莉等人
    之帳戶內（匯款時間、款項、匯款目的、對象及匯入款項之
    帳號均如附表一所示），用以償還向蘇莉琦等人之借款及繳
    納其所經營之「鴻居營造公司」稅款，以此方式將該基金會
    之款項侵占入己，共計3,057,344 元。
三、上開犯罪事實，有下列證據足資證明：
  (一)被告乙○○○於警詢、偵查及本院審理中之自白。
  (二)證人李陳謹於警詢時及偵查中之證述。
  (三)證人王武德於警詢時之證述。
  (四)證人蘇聖雄於警詢時及偵查中之證述。
  (五)存、匯款執據6 紙及聖和慈善基金會帳戶存摺明細影本。
  (六)法人登記書、財團法人高雄縣私立聖和社會福利慈善事業基
    金會捐助章程影本各1 紙。
四、查被告行為後，如附表二所示之相關法律均業經變更，並俱
    於95年7 月1 日施行，玆經比較結果，就論罪科刑及易科罰
    金部分（易刑處分無需與論罪科刑部分為整體比較以定其適
    用），裁判時法均未較為有利，從而依刑法第2 條第1 項規
    定，自應適用各該行為時法，亦即修正前法。是核被告所為
    ，係犯刑法第336 條第2 項之業務侵占罪。被告先後多次侵
    占犯行，時間緊接，方法相同，觸犯構成要件相同之罪名，
    顯係基於概括之犯意反覆為之，應依修正前刑法第56條規定
    論以一罪，並加重其刑。爰審酌被告身為前開基金會之董事
    ，竟將基金會之款項充作己用，金額達3 百餘萬元，行為誠
    屬不該，惟念上開基金會之基金係被告所捐贈，有法人登記
    書1 紙在卷可憑（參本院卷第23頁），而本件被告係為償還
    籌措基金會資金之借款，一時週轉不靈，而挪用款項，犯罪
    動機、目的尚有可憫，且犯後坦承犯行，態度良好，足見其
    悔悟之意等一切情狀，酌情量處如主文所示之刑。又被告本
    件犯罪時間係在96年4 月24日以前，所犯合於中華民國96年
    罪犯減刑條例之規定，依該條例第2 條第1 項第3 款規定，
    應將宣告刑減2 分之1 ，爰減刑如主文所示，且依同條例第
    9 條規定，諭知易科罰金之折算標準，以資懲儆。再被告前
    未曾受有期徒刑以上刑之宣告，有臺灣高等法院被告前案紀
    錄表1 份在卷可按，且被告於本件案發前之90年3 月2 日至
    96年4 月11日間贈與該基金會現金合計2,015,314 元及土地
    二筆（價值合計約810 萬元），有捐款收據影本5 紙及土地
    贈與所有權移轉契約書影本2 份在卷可參（參本院卷第24頁
    至第30頁），顯見被告確係真心從事慈善工作，其因一時資
    金週轉問題，思慮不足，偶罹刑典，犯後已知錯悔悟，經此
    偵、審程序及刑之宣告，當知所警惕，信無再犯之虞，本院
    認所宣告之刑以暫不執行為適當，併諭知不負負擔之緩刑2
    年，以啟自新（參照最高法院95年第8 次刑事庭會議決議意
    旨，緩刑之宣告，應逕行適用修正後刑法之規定，無庸比較
    新舊法，附此敘明）。
據上論斷，應依刑事訴訟法第273 條之1 第1 項、第299 條第1
項前段、第310 條之2 、第454 條，刑法第2 條第1 項前段、第
336 條第2 項、第74條第1 項第1 款，修正前刑法（下同）第56
條、第41條第1 項前段，刑法施行法第1 條之1 ，中華民國96年
罪犯減刑條例第2 條第1 項第3 款、第7 條、第9 條，廢止前罰
金罰鍰提高標準條例第2 條（已刪除），判決如主文。
本案經檢察官甲○○到庭執行職務。
中　　華　　民　　國　　96　　年　　11　　月　　30　　日
                  刑事第十庭  法　官  林揚奇
以上正本證明與原本無異。
如不服本判決應於收受本判決後10日內向本院提出上訴書狀，並
應敘述具體理由，如未敘述上訴理由者，應於上訴期間屆滿後20
日內補提理由書狀於本院（均須按他造當事人之人數附繕本）「
切勿逕送上級法院」。
中　　華　　民　　國　　96　　年　　11　　月　　30　　日
                              書記官  于耀文
附錄本件論罪科刑法條：
《中華民國刑法第336條》
對於公務上或因公益所持有之物，犯前條第 1 項之罪者，處 1
年以上 7 年以下有期徒刑，得併科 5 千元以下罰金。
對於業務上所持有之物，犯前條第 1 項之罪者，處 6 月以上
5 年以下有期徒刑，得併科 3 千元以下罰金。
前二項之未遂犯罰之。
《中華民國刑法第339條》
意圖為自己或第三人不法之所有，以詐術使人將本人或第三人之
物交付者，處5 年以下有期徒刑、拘役或科或併科1 千元以下罰
金。
以前項方法得財產上不法之利益或使第三人得之者，亦同。
前二項之未遂犯罰之。
《中華民國刑法施行法第1 條之1 》
中華民國九十四年一月七日刑法修正施行後，刑法分則編所定罰
金之貨幣單位為新臺幣。
九十四年一月七日刑法修正時，刑法分則編未修正之條文定有罰
金者，自九十四年一月七日刑法修正施行後，就其所定數額提高
為三十倍。但七十二年六月二十六日至九十四年一月七日新增或
修正之條文，就其所定數額提高為三倍。
附表一：
┌──┬───┬─────┬─────────┬────┐
│編號│時間  │提領金額（│存匯款對象及帳戶  │目的    │
│    │      │新臺幣）  │                  │        │
├──┼───┼─────┼─────────┼────┤
│ 一 │90年3 │30萬元    │蘇琦莉所有台灣郵政│償還借款│
│    │月7日 │          │股份有限公司路竹郵│        │
│    │      │          │局00000000000000號│        │
│    │      │          │帳戶              │        │
├──┼───┼─────┼─────────┼────┤
│ 二 │90年3 │50萬元    │李陳謹所有土地商業│償還借款│
│    │月7日 │          │銀行路竹分行      │        │
│    │      │          │000000000000號帳戶│        │
├──┼───┼─────┼─────────┼────┤
│ 三 │90年3 │70萬元    │李陳謹所有台灣郵政│償還借款│
│    │月7日 │          │股份有限公司路竹郵│        │
│    │      │          │局00000000000000號│        │
│    │      │          │帳戶。            │        │
├──┼───┼─────┼─────────┼────┤
│ 四 │90年3 │50萬元    │王武德所有合作金庫│償還借款│
│    │月8日 │          │銀行帳戶。        │        │
├──┼───┼─────┼─────────┼────┤
│ 五 │90年3 │70萬元    │鴻雅建設股份有限公│償還借款│
│    │月16  │          │司所有合作金庫銀行│        │
│    │日    │          │帳戶。            │        │
├──┼───┼─────┼─────────┼────┤
│ 六 │90年3 │35萬7,344 │蘇聖雄所有合作金庫│由蘇聖雄│
│    │月26  │元        │路竹分行          │代為繳納│
│    │日    │          │000000000000號帳戶│鴻居營造│
│    │      │          │。                │公司稅款│
└──┴───┴─────┴─────────┴────┘
附表二：
┌──────┬─────────────┬─────────────┬───────┬────┐
│相關變更條文│行為時法（下稱舊法）之內容│裁判時法（下稱新法）之內容│比  較  理  由│備    註│
├──────┼─────────────┼─────────────┼───────┼────┤
│【罰金刑最低│罰金：（銀元）1 元以上。  │罰金：新臺幣1000元以上，以│罰金刑之最低度│舊法有利│
│度刑之變更】│                          │百元計算之。              │刑，由銀元10元│。      │
│刑法第33條第│                          │                          │（依前述也提高│        │
│5 款：      │                          │                          │10倍）即新臺幣│        │
│            │                          │                          │30元，提高為新│        │
│            │                          │                          │臺幣1000元。  │        │
├──────┼─────────────┼─────────────┼───────┼────┤
│ 【連續犯】 │第56條：連續數行為而犯同一│（刪除）                  │新法刪除連續犯│被告先後│
│            │之罪名者，以一罪論。但得加│                          │之規定        │多次業務│
│            │重其刑至2 分之1 。        │                          │              │侵占犯行│
│            │                          │                          │              │，依新法│
│            │                          │                          │              │須分論併│
│            │                          │                          │              │罰，依舊│
│            │                          │                          │              │法則僅論│
│            │                          │                          │              │一罪，是│
│            │                          │                          │              │舊法有利│
│            │                          │                          │              │。      │
├──────┼─────────────┼─────────────┼───────┼────┤
│【易科罰金折│犯最重本刑為5 年以下有期徒│犯最重本刑為5 年以下有期徒│易科罰金折算標│舊法有利│
│算標準變更】│刑以下之刑之罪，而受6 個月│刑以下之刑之罪，而受6 個月│準由銀元300 元│。      │
│修正前刑法第│以下有期徒刑或拘役之宣告…│以下有期徒刑或拘役之宣告者│即新臺幣900 元│        │
│41條第1 項前│得以（銀元，下同）1 元以上│，得以新臺幣1000元、2000元│，提高為以新臺│        │
│段、修正前罰│3 元以下折算1 日，易科罰金│或3000元折算1 日，易科罰金│幣1000元、2000│        │
│金罰鍰提高標│。依刑法第41條易科罰金…就│。                        │元或3000元折算│        │
│準條例第2 條│其原定數額提高為100 倍折算│                          │1 日。        │        │
│→現行刑法第│1 日；法律所定罰金數額未依│                          │              │        │
│41條第1 項前│本條例提高倍數，或其處罰法│                          │              │        │
│段          │條無罰金刑之規定者，亦同。│                          │              │        │
╠═╤════╧═════════════╧═════════════╧═══════╧════╣
║結│1.論罪科刑方面，茲經整體比較結果，以舊法較為有利。                                        ║
║論│2.易刑規定方面（尚無須與論罪科刑規定整體適用）：以舊法之易科罰金折算標準較低，較為有利。  ║
╰═╧═════════════════════════════════════════════╯
